臺灣高等法院高雄分院民事裁定
111年度重抗字第16號
抗  告  人  高準精密工業股份有限公司

法定代理人  顏銘毅  
相  對  人  賴自強  
            魯政華  

            吳峻亦  
上列當事人間請求確認抵押權不存在等(核定訴訟標的價額)事件
，抗告人對於民國111年3月22日臺灣橋頭地方法院111年度補字
第94號所為裁定提起抗告，本院裁定如下：
    主    文
原裁定關於核定訴訟標的價額部分廢棄。
本件訴訟標的價額核定為新臺幣捌仟柒佰伍拾萬元。
抗告訴訟費用由相對人負擔。 
    理    由
一、抗告意旨略以：抗告人於民國111年3月10日更正訴之聲明，
    請求確認相對人賴自強、魯政華就抗告人所有坐落高雄市○○
    區○○段○○段000○000○000○000○000○000○號建物（下合稱系爭
    建物）於109年7月6日共同設定第2順位擔保債權金額為新台
    幣（下同）3,750萬元之最高限額抵押權，及相對人吳峻亦
    於109年7月22日就系爭建物設定第3順位擔保債權金額為5,0
    00萬元之最高限額抵押權（下合稱系爭2筆抵押權）設定關
    係不存在，以及相對人應將上開抵押權設定登記塗銷。而原
    裁定認本件擔保物價值各為9,450,900元，低於上開2筆抵押
    權之擔保債權額，是核定本件訴訟標的價額為18,901,800元
    （9,450,900x2=18,901,800）。惟本件擔保物價值應低於9,
    450,900元，抗告人委請其他專業鑑價公司重為鑑定，提供
    資料證明本件擔保物現值。爰提起抗告，請求廢棄原裁定，
    並重為核定本件訴訟標的價額等語。
二、按訴訟標的之價額，由法院核定；核定訴訟標的之價額，以
    起訴時之交易價額為準。法院因核定訴訟標的之價額，得依
    職權調查證據。因債權之擔保涉訟，以所擔保之債權額為準
    ；如供擔保之物其價額少於債權額時，以該物之價額為準，
    民事訴訟法第77條之1第1、2、3項、第77條之6分別定有明
    文。次按核定訴訟標的之價額，為法院應依職權調查之事項
    ，不受當事人主張之拘束（最高法院107年度台抗字第653號
    民事裁定意旨參照）。又按訴訟標的價額核定為法院之職權
    ，無不利益變更禁止原則之適用（最高法院106年度台抗字
    第1224號、109年度台抗字第1342號民事裁定意旨參照）。
三、經查：抗告人更正起訴聲明請求確認系爭建物第2、3順位抵
    押權所擔保債權金額分別為3,750萬元、5,000萬元之抵押權
    不存在，及相對人應將系爭2筆抵押權設定登記塗銷，有111
    年3月10日民事更正訴之聲明狀在卷可憑（見原審卷第151頁
    ）。基此，抗告人上開聲明，屬因債權之擔保涉訟，依前揭
    民事訴訟法第77條之6規定，訴訟標的之價額，應以所擔保
    之債權額3,750萬元及5,000萬元，共8,750萬元為準（計算
    式：3,750萬元+5,000萬元＝8,750萬元）。再者，系爭建物
    之價額，依抗告人提出第三人寶源不動產估價師事務所出具
    之估價報告書（價格日期111年1月15日，下稱寶源估價報告
    ），估價金額為133,326,000元，有寶源估價報告在卷可稽
    （見本院卷第45至49頁）；抗告人雖另提出第三人宏大不動
    產估價師聯合事務所出具估價報告書（價格日期109年4月29
    日，下稱宏大估價報告），系爭建物估價金額為69,919,720
    元，有宏大估價報告在卷可參（見本院卷第51至55頁），然
    本件係於111年1月28日起訴，有民事起訴狀上載法院收狀戳
    章可憑（見原審卷第9頁），而宏大估價報告估價日期為109
    年4月間，距本件起訴已有9月，而寶源估價報告價格日期11
    1年1月15日則與本件起訴時間相近，應認系爭建物之交易價
    額，以寶源估價報告之估價金額較為可採。是以，本件擔保
    物即系爭建物價額為133,326,000元，高於系爭2筆抵押權擔
    保之債權額8,750萬元，依前揭規定，則本件訴訟標的價額
    應以系爭建物所擔保之債權額為準，應核定為8,750萬元。
    至於房屋課稅現值為政府機關評定不動產價值以作為課徵房
    屋稅標準，非等同於市價，尚不得逕以認定為系爭建物之交
    易價額。
四、綜上所述，本件訴訟標的價額核定為8,750萬元，原裁定以
    房屋課稅現值為系爭建物價額，核定本件訴訟標的價額，尚
    有違誤。而訴訟標的價額乃法院應依職權調查核定之事項，
    無不利益變更禁止原則之適用，已如前述，則抗告意旨指摘
    原裁定關於核定訴訟標的價額部分核定不當，聲明廢棄，仍
    有理由，爰由本院將原裁定關於核定訴訟標的價額部分廢棄
    ，並核定如主文第二項所示。原法院應於本裁定確定後，依
    上開價額計算應徵之裁判費，通知抗告人繳納，併予敘明。
五、據上論結，本件抗告為有理由，爰裁定如主文。
中　　華　　民　　國　　111 　年　　7 　　月　　15　　日
                            民事第六庭
                                審判長法  官  魏式璧
                                      法  官  賴文姍
                                      法  官  郭慧珊
以上正本證明與原本無異。
如不服本裁定關於核定訴訟標的價額部分，應於送達後10日內向
本院提出抗告狀（須按他造當事人之人數附繕本），並繳納抗告
費新臺幣1,000元；其餘部分不得抗告。
中　　華　　民　　國　　111 　年　　7 　　月　　15　　日
                                      書記官  李采芹